【裁判字號】    88,訴,1960
【裁判日期】    890525
【裁判案由】    懲治盜匪條例
【裁判全文】
臺灣板橋地方法院刑事判決                        八十八年度訴字第一九六號
    公  訴  人  臺灣板橋地方法院檢察署檢察官
    被      告  丙○○
                庚○○
    右  二  人
    指定辯護人  甲○
右列被告因搶奪案件，經檢察官提起公訴 (八十八年度偵字第二一九八六號)，甲○
判決如左：
    主  文
丙○○意圖為自己不法之所有，結夥三人以上、攜帶兇器，而搶奪他人之動產，處有
期徒刑壹年肆月，閃電保鑣（類似電擊棒，可射出子彈）壹支沒收。
庚○○意圖為自己不法之所有，結夥三人以上、攜帶兇器，而搶奪他人之動產，處有
期徒刑壹年，閃電保鑣（類似電擊棒，可射出子彈）壹支沒收。
    事  實
一、丙○○、庚○○、夥同不詳姓名綽號「小馬」之成年男子共三人，基於意圖為自
    己不法所有之結夥犯意聯絡，於八十八年九月三十日凌晨一時許，在台北縣中和
    市○○街四六九巷附近，見己○○因酒醉，無法駕駛其妻戊○○所有車號Ｑ七ˍ
    一一○○號自用小客車而將車停在路邊休息，丙○○、庚○○、及綽號「小馬」
    之成年男子見被害人己○○因酒醉不醒人事未及防備，乃由庚○○在旁擔任把風
    ，「小馬」之成年男子與丙○○進入車內，由「小馬」以其所有之閃電保鑣（類
    似電擊棒，可射出子彈）一支之兇器將己○○右胸下部射傷，並與丙○○二人趁
    己○○酒醉意識不清未及防備之際，共同搶奪己○○所有之易利信行動電話乙具
    、皮夾一個（內有國民身分證、汽車駕駛執照、健保卡、大眾商業銀行信用卡、
    郵局提款卡各一枚、現金三千餘元）、勞力士半紅金表一只、自用小客車一部，
    並將己○○推出汽車內，得手後先由「小馬」將該搶奪來之自用小客車一部（連
    同其餘搶奪之財物）駛至台北市○○○路三民國中對面之萊爾富超商與丙○○、
    庚○○會合後，將該搶奪所得之自用小客車交與庚○○，其餘財物則由丙○○與
    「小馬」共得，嗣後庚○○駕駛該搶奪而來之自用小客車，搭載不知情之丁○○
    、乙○○、廖佩如、廖銘儀，於八十八年十月二日晚間八時五十分許，途經台北
    縣三重市○○街二十九號前，為警查獲上情，並扣得該車一部。
二、案經被害人己○○告訴及台北市政府警察局中山分局移請台灣板橋地方法院檢察
    署檢察官查起訴。
    理  由
一、本件訊之被告庚○○、丙○○均矢口否認搶奪之犯行，被告丙○○辯稱：我當時
    要去中和市○○路找「小馬」拿藥，我到了那裡，看到「小馬」和某人在車裡說
    話，之後，車內那人扯下身上金鍊，走到路旁，「小馬」開車離開，我也離開，
    之後，「小馬」又扣機給我，我到台北市○○○路拿藥，庚○○向「小馬」借車
    云云。被告庚○○辯稱：車子是我向丙○○跟「小馬」借的，因為我要回去雲林
    開庭，順便回家看父親，我不知道車子是搶來的，：：：，丙○○向「小馬」拿
    藥，他找我一起陪他過去，我不知道「小馬」在搶，因為我沒有看到，我也不認
    識「小馬」，我問丙○○有沒有車，他說「小馬」有車，要帶我過去借，我向「
    小馬」借車子時，「小馬」沒有說那車子是搶來的，後來停在路旁，被警察抓到
    云云。惟查，上開犯罪事實，業據被告庚○○於警訊時及八十八年十月三日偵查
    中供述甚詳，核與告訴人己○○於警訊時指訴之情節相符，被告庚○○於警訊時
    及偵查中稱：「（問：「小馬」與丙○○強盜己○○車子時你在那裡？案發經過
    ？）我離那部車約三公尺遠，「小馬」在車內以閃電保鑣（類似電擊棒）可射出
    子彈的攻擊他，所以這子彈聽說被害人是去醫院開刀取出的，丙○○看到己○○
    走路不穩，在公用電話前即出手搶奪他的金項鍊，但項鍊拉斷了沒有撿到丙○○
    跑過來我這邊時叫我去拿項鍊，我不敢去，後來「小馬」開車，丙○○以機車載
    我到北市○○○路三民國中對面與「小馬」會合（萊爾富商店前），（問：你後
    來分到甚麼東西？）我問他們拿到甚麼東西，他們都不說，他們都騙我說把車上
    的東西丟掉了，（問：「小馬」及丙○○尚帶甚麼兇器？你呢？）除「小馬」帶
    那能發射的兇器外，我沒有帶。」、「丙○○載我到中和市○○路與「小馬」見
    面後，丙○○與「小馬」欲向己○○強盜，丙○○叫我在座於路旁機車上把風，
    看是否有警察及路人經過，（問：你在旁把風看到警察或路人經過時是否要向丙○○及「小馬」通知？）要通知，（問：「小馬」與丙○○所強盜之財物你分得
    若干？）僅分得該自用小客車Ｑ七ˍ一一○○之使用」等語（見偵查卷第十二頁
    背面、第十三頁、第十九頁背面），「當天丙○○及綽號小馬三十幾歲男子和我
    三人在場，小馬提議，小馬說被害人喝醉酒在車上，小馬進入車上搶車子，丙○○用手拉被害人脖子的金項鍊，我站在車後三、四公尺坐在機車上看，被害人自
    己下車，小馬把車搶走，被害人受的傷應該是小馬打他的，該車只有被害人一人
    ，當時他停在路旁休息」等語（見偵查卷第八十頁）。此外，又有被害人所受傷
    勢之診斷證明書影本一紙、彈頭壹顆照片一張、自用小客車一部等物為憑，及贓
    物認領保管收據物認領保管收據一紙附卷可稽。足徵被告庚○○自白與事實相符
    。雖被害人稱其醒來時係在台北縣中和市○○街四九六巷口，而被告丙○○及庚○○於警偵訊時均稱係於台北縣中和市○○路附近與「小馬」碰面，然被告庚○○於警訊時亦稱「正確住址我也不知道」（見偵查卷第十八頁背面），且台北縣
    中和市○○路與景興街四九六巷口甚為接近，被告庚○○一時誤認亦不無可能，
    自以被害人所述較為可信。又公訴人雖認被告丙○○及庚○○係以強盜之行為取
    得被害人己○○之財物，惟查，被害人於警訊時及甲○審理時均證稱當時因酒醉
    以致將車停於路邊，事後醒來時，發現皮包、手錶掉了，身上的東西幾乎都不見
    了，右腹部被打了一個像魚勾的金屬管子的傷口，車子也不見了，我就打電話給
    我太太，：：：，當時我喝多了，在車上休息，所以是誰搶我，我也不記得等語
    （見甲○八十九年二月二十四日及五月三日筆錄），足認被害人當時已因酒醉而
    無意識，應屬不及防備之狀態，被告丙○○與綽號「小馬」之人固曾以「閃電保
    鑣」向被害人攻擊，惟因被害人已因酒醉而無意識，尚非因該「閃電保鑣」之射
    擊而陷於不能抗拒，公訴人此部份所認尚有誤會。本件事證明確，被告丙○○、
    庚○○犯行堪予認定。
二、查被告丙○○、庚○○與綽號「小馬」之成年男子搶奪時攜帶客觀上足為兇器之
    閃電保鑣一支（該閃電保鑣類似電擊棒，可射出金屬子彈，子彈尖銳），客觀上
    可對人之生命、身體、安全構成危害，具有危險性，足為兇器。核被告丙○○、
    庚○○與綽號「小馬」之成年男子結夥三人，攜帶兇器於夜間侵入被害人之車內
    ，趁己○○酒醉無意識不及防備之際，而以閃電保鑣射傷其身體，奪取行動電話
    一具、皮夾一個、勞力士金錶一支、自用小客車一輛之所為，係犯刑法第三百二
    十六條第一項之加重搶奪罪。被告丙○○、庚○○與綽號「小馬」之成年男子三
    人有犯意之聯絡，及行為之分擔，均為共同正犯。公訴人認被告不法奪取己○○
    之財物之所為，係犯懲治盜匪條例第一項第一款之罪嫌，起訴法條尚有未洽，已
    如前述，起訴法條應予變更。爰審酌被告二人前科之素行，及其犯罪之動機、目
    的、手段，行為所生危害甚鉅，暨其犯罪後之態度、被害人所生之損失等一切情
    狀，分別量處如主文所示之刑，以資懲儆。未扣案之閃電保鑣一支，為共犯綽號
    「小馬」之成年男子所有，並供其犯罪所用，應依法宣告沒收。
據上論斷，應依刑事訴訟法第二百九十九條第一項前段、第三百條，刑法第二十八條
、第三百二十一條第三款、第四款、第三百二十六條第一項、第三十八條第一項第二
款，判決如主文。
本案經檢察官林宏松到庭執行職務
中      華      民      國    八十九    年      五      月    二十五    日
                                      臺灣板橋地方法院刑事第一庭
                                          法  官    胡  堅  勤
右正本證明與原本無異。
如不服本判決，應於判決送達後十日內，向甲○提出上訴狀。
                                          書記官    劉  文  美
中      華      民      國    八十九    年      五      月  二十六    日
附錄本案論罪科刑法條全文：
刑法第三百二十一條：
犯竊盜罪而有左列情形之一者，處六月以上五年以下有期徒刑：
一、於夜間侵入住宅或有人居住之建築物、船艦或隱匿其內而犯之者。
二、毀越門扇、牆垣或其他安全設備而犯之者。
三、攜帶兇器而犯之者。
四、結夥三人以上而犯之者。
五、乘火災、水災或其他災害之際而犯之者。
六、在車站或埠頭而犯之者。
前項之未遂犯罰之。
刑法第三百二十六條：
犯前條第一項之罪，而有第三百二十一條第一項各款情形之一者，處一年以上七年以
下有期徒刑。
前項之未遂犯罰之。


司法院資訊處製作；財團法人民間司法改革基金會備份。
